臺灣彰化地方法院民事判決
111年度訴字第356號
原      告  財政部國有財產署中區分署

法定代理人  趙子賢  
訴訟代理人  吳榮昌律師
複代理人    劉士睿律師
            王聖凱律師
被      告  陳建甫  
上列當事人間返還土地等事件，本院於民國111年10月4日言詞辯
論終結，判決如下：
    主      文
被告應將坐落於彰化縣○○鄉○○段000○000○000地號上如附圖所示
編號A面積31.3平方公尺、編號B面積123.9平方公尺、編號C面積
1388.36平方公尺、編號D面積964.61平方公尺土地上之土石及碎
磚瓦清除，並將上開土地返還予原告。
被告應給付原告新臺幣玖萬零陸佰肆拾捌元，及自民國一百一十
一年五月八日起至清償日止，按週年利率百分之五計算之利息；
暨自民國一百一十一年四月一日起至清除第一項所示之土石及碎
磚瓦並返還土地之日止，按月給付原告新臺幣貳仟參佰參拾貳元
。
訴訟費用由被告負擔。
本判決於原告以新臺幣捌拾貳萬貳仟陸佰陸拾壹元為被告供擔保
後，得假執行，但被告如以新臺幣貳佰肆拾陸萬柒仟玖佰捌拾參
元為原告預供擔保後，得免為假執行。
    事實及理由
壹、程序部分
一、按訴狀送達後，原告不得將原訴變更或追加他訴；但請求之
    基礎事實同一者，不在此限，民事訴訟法第255條第1項第2
    款定有明文。本件原告起訴時原聲明：「㈠被告應將坐落於
    彰化縣○○鄉○○段000地號土地上，占用面積為2,981平方公尺
    (實際面積以測量後為準)部分之碎磚、碎瓦等建築廢棄物清
    除，騰空後返還土地予原告；㈡被告應給付原告新台幣（下
    同）93,888元，及自起訴狀繕本送達翌日起至清償日止按週
    年利率百分之五計算之利息；暨自民國111年1月1日起至清
    除第一項所示之建築廢棄物並返還土地之日止，按月給付原
    告2,608元；㈢原告願供擔保，請准予宣告假執行」。嗣變更
    聲明為：「㈠被告應將坐落於彰化縣○○鄉○○段000○000○000地
    號上如附圖所示編號A面積31.30平方公尺、編號B面積123.9
    0平方公尺、編號C面積1388.36平方公尺、編號D面積964.61
    平方公尺之建築廢棄物清除，並將上開土地返還予原告；㈡
    被告應給付原告90,648元，及自起訴狀繕本送達翌日起至清
    償日止按週年利率百分之五計算之利息；暨自111年4月1日
    起至清除第一項所示之建築廢棄物並返還土地之日止，按月
    給付原告2,332元；㈢原告願供擔保，請准予宣告假執行」。
    經核原告所為前開訴之追加及聲明之變更，係基於同一請求
    排除侵害及返還土地之基礎事實，與前揭規定相符，應予准
    許。
二、本件被告經合法通知，無正當理由未於言詞辯論期日到場，
    亦未委任訴訟代理人到庭陳述，且核無同法第386條所列各
    款情形，爰依原告之聲請，由其一造辯論而為判決。
貳、實體部分
一、原告主張略以：緣坐落彰化縣○○鄉○○段000地號、同段569地
    號、同段570地號土地（下分別稱144地號、569地號、570地
    號土地）為中華民國所有，並登記以原告為管理機關。詎被
    告未經原告同意，竟擅自在前開土地如附圖所示編號A、B、
    C、D部分（下稱系爭土地）回填土石、碎磚、碎瓦等物，業
    經鈞院110年度易字第687號刑事判決被告犯竊佔罪確定在案
    ，被告所為自屬無正當權源占用系爭土地。爰本於所有權人
    之法律地位，請求被告清除系爭土地上之廢棄物並返還系爭
    土地予原告。又被告無權占用系爭土地，自獲有相當於租金
    之利益，爰依民法第179條規定，請求被告給付自108年1月1
    日起至111年3月31日止相當於租金之不當得利合計新台幣（
    下同）90,648元；並請求被告自111年4月1日起至清除系爭
    土地上廢棄物並返還土地之日止，按月給付2,332元等語。
    並聲明除供擔保金額及被告供擔保免為假執行外，如主文所
    示。
二、被告未於言詞辯論期日到場，亦未提出書狀作任何聲明或陳
    述。
三、得心證之理由：
  ㈠原告上開主張，業據其提出土地登記第二類謄本、地價第二
    類謄本、國有土地勘（清）查表使用現況略圖、現場照片等
    為證（見卷第17至32、91至100頁），並經本院會同彰化縣
    二林地政事務所人員至現場履勘及測量，被告占用如附圖所
    示編號A、B、C、D等部分土地，有本院勘驗測量筆錄及複丈
    成果圖可憑，且被告竊佔144地號土地部分，經本院刑事庭
    判處竊佔罪，處有期徒刑4月，如易科罰金以1,000元折算1
    日確定在案，有本院110年度易字第687號刑事卷宗及判決可
    憑，又被告經合法通知並未到場，亦未提出書狀作何爭執，
    依民事訴訟法第280條第3項準用第1項規定，視同自認。故
    原告之主張，堪信為真實。
  ㈡按所有人對於無權占有或侵奪其所有物者，得請求返還之。
    對於妨害其所有權者，得請求除去之。有妨害其所有權之虞
    者，得請求防止之，第767條第1項定有明文。被告將土石、
    碎磚瓦等物回填於系爭土地上供停車使用，既無合法權源，
    原告請求被告將系爭土地上之土石、碎磚瓦等物清除，並將
    系爭土地返還予原告，為有理由，應予准許，爰判決如主文
    第1項所示。
  ㈢按無法律上原因而受利益，致他人受損害者，應返還其利益
    ，民法第179條前段定有明文。無權占有他人土地，可能獲
    得相當於租金之利益，為社會通常之觀念（最高法院61年台
    上字第1695號判決可資參照）。被告無權占有144地號土地
    如附圖編號C、D部分共計2352.97平方公尺、569地號土地如
    附圖B部分123.9平方公尺、570地號土地如附圖A部分31.3平
    方公尺，堪認被告無法律上之原因而獲得相當於租金之利益
    ，致原告受損害，原告自得依不當得利之規定請求被告返還
    相當於租金之數額。又按土地法第105條準用同法第97條第1
    項規定：城市地方房屋之租金，以不超過土地及其建築物申
    報總價年息百分之十為限。次按土地法第110條第1項前段規
    定，耕地地租不得超過法定地價百分之八；而法定地價，依
    同法第148條規定，土地所有權人依土地法所申報之地價，
    為法定地價。上開計收租金之規定，於不當得利事件當可作
    為計算不當得利之標準。查144、570地號土地之使用分區使
    用地類別均為一般農業區農牧用地，屬農業發展條例第3條
    第11款所稱之耕地，申報地價均為每平方公尺210元；569地
    號土地則為一般農業區甲種建築用地，108年、109年、110
    年申報地價分別為每平方公尺450元、470元、480元之事實
    ，有土地登記第二類謄本、地價第二類謄本在卷可稽，再斟
    酌系爭土地坐落之位置、附近為農地及住家、工商業繁榮程
    度雖不高，然被告利用系爭土地做為停車之用等情，認原告
    請求按系爭土地申報價額年息百分之五計算不當得利，堪屬
    適當，則原告請求自108年1月1日起至111年3月31日向被告
    請求之不當得利金額90,648元【計算式：80,262元＋9,333元
    ＋1,053元＝90,648元，詳如附表一至三】，以及自111年4月1
    日起至清償日止，按月請求2,332元【計算式：（210×2352.
    97×0.05÷12）+（480×123.9×0.05÷12）+（210×31.3×0.05÷1
    2）＝2,332元，均取至整數】，核屬有據，應予准許。
  ㈣綜上，原告請求被告給付90,648元，暨自起訴狀繕本送達被
    告翌日起即111年5月8日起至清償日止，按週年利率百分之
    五計算之法定遲延利息，並自111年4月1日起至清除地上物
    並返還系爭土地之日止，按月給付原告2,332元，為有理由
    ，應予准許。
  ㈤原告陳明願供擔保請准宣告假執行，經核無不合，爰酌定相
    當擔保金額，併予宣告之，並依職權宣告被告為原告供相當
    金額之擔保後，得免為假執行。
  ㈥本件事證已臻明確，原告其餘主張及攻擊防禦方法，於判決
    結果不生影響，爰不一一論述，附此敘明。　　
四、訴訟費用負擔之依據：民事訴訟法第78條。
中　　華　　民　　國　　111 　年　　10　　月　　26　　日
                  民事第一庭  法　官　范馨元
以上正本係照原本作成。
如對判決上訴，應於判決送達後20日內向本院提出上訴狀。如委
任律師提起上訴者，應一併繳納上訴審裁判費。
中　　華　　民　　國　　111 　年　　10 　　月　 26　　日
                              書記官  卓千鈴　　　　　　　　　
附表一、被告占用崙腳段144地號土地部分：
占用期間 申報地價(元/㎡) 占用面積(㎡) 年息 月使用補償金 使用月數 不當得利(新台幣元) 108.1.1－108.12.31 210 2352.97 5％ 2,058 12 24,696 109.1.1－110.12.31 210 2352.97 5％ 2,058 24 49,392 111.1.1－111.3.31 210 2352.97 5％ 2,058 3 6,174 合 計 80,262元      

附表二、被告占用崙腳段569地號土地部分：
占用期間 申報地價(元/㎡) 占用面積(㎡) 年息 月使用補償金 使用月數 不當得利(新台幣元) 108.1.1－108.12.31 450 123.90 5％ 232 12 2,784 109.1.1－110.12.31 470 123.90 5％ 242 24 5,808 111.1.1－111.3.31 480 123.90 5％ 247 3 741 合 計 9,333元      

附表三、被告占用崙腳段570地號土地部分：
占用期間 申報地價(元/㎡) 占用面積(㎡) 年息 月使用補償金 使用月數 不當得利(新台幣元) 108.1.1－108.12.31 210 31.30 5％ 27 12 324 109.1.1－110.12.31 210 31.30 5％ 27 24 648 111.1.1－111.3.31 210 31.30 5％ 27 3 81 合 計 1,053元